【裁判字號】    90,訴,137
【裁判日期】    901026
【裁判案由】    強盜
【裁判全文】
臺灣臺東地方法院刑事判決                            九十年度訴字第一三七號
    公  訴  人  臺灣臺東地方法院檢察署檢察官
    被      告  丁○○
    指定辯護人  本院公設辯護人  甲○○
右列被告因強盜案件，經檢察官提起公訴（九十年度偵字第三三一號），本院判決如
左：
    主      文
丁○○共同意圖為自己不法所有，以強暴，致使不能抗拒而取他人之物，處有期徒刑
柒年貳月。盜匪所得財物新台幣陸仟元，應發還被害人。
    事      實
一、丁○○意圖為自己不法之所有，於民國八十九年四月三十日二十三時許，與四名
    年籍姓名不詳之成年男子基於犯意聯絡，由其中二名男子前往臺東縣鹿野鄉○○
    村○○路○段八十三巷六號江欽祥住處，將正在該處喝茶之乙○○帶至同巷十八
    號處，丁○○藉詞乙○○與伊同居期間欠債未償，命乙○○還錢，乙○○否認有
    欠債，即遭在場之四名男子分別以手及釣竿插桿（未扣案）毆打手部及臉部，丁○○則在旁稱打完後丟進河裡去，致使乙○○不能抗拒，任由在場之男子取走置
    放於上衣口袋內之新台幣（下同）三千元，及皮包內之六千元，因乙○○以出外
    人為由，要求返還部分金錢供其加油，在場之男子乃將三千元還予乙○○，另命
    乙○○寫一紙清償六千元之字條，表示該六千元係其返還，使其行無義務之事。
    乙○○為求脫困，乃與丁○○等人約定次日中午十二點在商談償債事宜，丁○○
    等人方始讓其離去。次日中午經乙○○報警埋伏，惟丁○○等人並未出現。
二、案經乙○○訴由臺東縣警察局關山分局報請臺灣臺東地方法院檢察署檢察官偵查
    起訴。
    理      由
一、訊據被告丁○○固坦承有發生前揭事實，然矢口否認有何強盜及強制罪犯行，辯
    稱：當天我人是在睡覺，是那四名男子打電話進來，叫我起來開門，開門之後先
    一個男子進來，他說要帶被害人進來，過了幾分鐘後又有二名男子帶被害人過來
    ，那三名男子我都不認識他，我就問他們你們怎麼會認識被害人，他們說他們聽
    過葉正博（改名為丙○○）有講過被害人，我跟葉正博只是朋友關係，我不知道
    那三人是否葉正博叫他們帶到我家的，後來就發生如起訴書所載的事實云云。指
    定辯護人辯護意旨略以：本案四名男子並未緝獲，僅屬告訴人之告訴，無其他證
    據足以證明被告有教唆他人為本件犯行，應為無罪之諭知等語。經查：
    （一）被害人乙○○確於前揭時地，遭二名成年男子自王欽祥住處帶走，業經證
          人王欽祥於警訊時證述明確，而被害人於案發地點發生上開遭人毆打後強
          取走六千元及簽下償還六千元之字條，亦據被告供承在卷，核與被害人於
          警訊及偵審中指述之情節相符，並有上載有被害人清償六千元之字條及行
          政院衛生署臺東醫院診斷證明書各一紙在卷可稽，足認被害人確有於右開
          時地遭人強盜與使之行無義務之事無訛。
    （二）果若被告所辯，係他人帶被害人到伊住處，並幫忙索討債務，與伊毫無關
          係，則被告既在現場，為求自保，在該四名不知名男子帶同被害人前往被
          告住處時，即應嚴詞加以拒絕，甚應報警處理，焉有放任被害人在伊住處
          遭人毆打並強取財物與逼寫還款字條等情之理，由此觀之，被告辯稱伊與
          本件犯行無關云云，以足啟人疑竇。
    （三）被告既自稱不認識帶同被害人前來住處之男子，但卻在該四名男子中一名
          打電話叫伊開門時，伊隨即開門讓該名男子進入，衡諸常情，當一名陌生
          男子深夜打電話來叫一名女子開門，該女子當不致開門，以免發生不測，
          然被告卻在被害人不在場時，即開門讓陌生男子進入，若謂被告與該四名
          男子不認識，顯與常情不符，不足採信。
    （四）被告另辯稱伊有將乙○○欠款事宜告訴丙○○，是否本件係丙○○叫人所
          為，伊並不清楚云云，然被告此部分所辯，已經丙○○所否認，並在檢察
          官偵查中經被害人當庭指認非案發時在場之男子，有檢察官九十年三月十
          二日調查筆錄附卷可考，並經檢察官於九十年四月十八日以九十年度偵字
          三三一號為不起訴處分確定，亦有該不起訴處分書在卷可按，是被告此部
          分所辯，無非飾卸之詞，洵無足採。
    （五）被告將從被害人身上強取之六千元，全數交給在場之四名男子，此為被告
          所自承，若如被告所言該四名男子係幫忙討債，則被告豈有將搶來之六千
          元交予該四名男子之理。更何況該四名男子中有一人在案發現場直呼被告
          為阿姑，被告對此並未否認，僅辯稱係該人隨便稱呼云云，然被告若真與
          該四名男子不認識，則在有人稱呼伊為阿姑時，理應撇清關係，以防惹禍
          上身，但被告卻未如此，足證該四名男子與被告認識無誤。
    （六）被告僅空言被害人欠伊錢，並無法提出證據以實其說，應認被告為本件犯
          行，主觀上應具有為自己不法所有之意圖。綜上，被告既與該四名男子認
          識，則該四名男子於前開時地深夜將被害人從他處帶往被告住處，並對被
          害人將以毆打，搶取財物及逼令被害人簽寫還款字條，被告均在場，尚難
          謂被告對於本件犯行與該四名男子間無意圖為自己不法所有之犯意聯絡，
          是被告上述所辯，顯與常情不符，尚難採信。是本件事證已臻明確，被告
          犯行洵堪認定，自應依法論科。
二、按以自己共同犯罪之意思，參與實施犯罪構成要件以外之行為，或以自己共同犯
    罪之意思，事先同謀，而由其中一部分人實施犯罪之行為者，均為共同正犯，司
    法院大法官議決釋字第一０九號解釋著有明文。本件被告雖未為強盜及強制罪之
    構成要件行為，然與在場之四名成年男子間有犯意之聯絡，參諸首揭說明，被告
    應屬本件犯罪之共同正犯，公訴人認被告係屬教唆犯，容有誤會，併此敘明。次
    按，搶奪與強盜，雖同具不法得財之意思，然搶奪係乘人不備，公然掠取他人財
    物，如施用強暴脅迫，至使不能抗拒而取其財物或令其交付者則為強盜罪，最高
    法院六十四年台上字第一一六五號判例亦著有明文。被害人係遭在場之四名男子
    毆打後，不能抗拒之情況下，方遭在場之男子取走上衣口袋內之三千元，衡諸上
    揭最高法院判例意旨，應認被告所為係犯強盜罪，公訴意旨漏未斟酌此點，而認
    被告係犯刑法第三百二十五條第一項之搶奪罪，尚有未洽。又懲治盜匪條例既仍
    屬現行有效之法律，復未經公布廢止在案，是公訴人認被告所涉犯為刑法第三百
    二十八條第一項之強盜罪，亦有未合，惟其基本事實同一，本院自應予審理，並
    變更其起訴法條。核被告丁○○所為，係犯懲治盜匪條例第五條第一項第一款之
    意圖為自己不法所有，以強暴致使不能抗拒而取他人之物罪及同法第三百零四條
    之強制罪。被告與該四名年籍姓名不詳之成年男子間，就前述二罪之犯行，互有
    犯意聯絡及行為分擔，均為共同正犯。又被告所犯上開二罪間，有方法目的之牽
    連關係，為牽連犯，應從一重之盜匪罪處斷，公訴人認係分論併罰，容有誤會。
    爰審酌被告犯罪之動機與目的在於不勞而獲、犯罪所生之損害非鉅、與被害人係
    屬舊識、犯罪之手段及犯罪後態度等一切情狀，量處如主文所示之刑。又被告盜
    匪所得財物六千元，並不能證明業已費失，仍應依懲治盜匪條例第七條第一項諭
    知發還被害人。另該四名男子用以毆打被害人之釣竿插桿，並未扣案，又不能證
    明係被告所有，爰不另為沒收之諭知，附此敘明。
據上論斷，應依刑事訴訟法第二百九十九條第一項前段、第三百條、懲治盜匪條例第
五條第一項第一款、刑法第二十八條、第三百零四條第一項、第五十五條、罰金罰鍰
提高標準條例第一條前段，判決如主文。
本案經檢察官陳棟杰到庭執行職務
中    華    民    國      九十      年      十      月      二十六      日
                                  臺灣臺東地方法院刑事庭
                                      審判長法  官   蔡勝雄
                                            法  官   廖建彥
                                            法  官   劉柏駿
右正本證明與原本無異。
如不服本判決，應於判決送達後十日內向本院提出上訴狀。（須附繕本）
「切勿逕送上級法院」
                                            書記官   陳俊德
中    華    民    國      九十      年      十      月      二十六      日
附記
懲治盜匪條例第五條第一項第一款
 (普通盜匪罪)
有左列行為之一者，處無期徒刑或七年以上有期徒刑：
一  意圖為自己或第三人不法所有，以強暴、脅迫、藥劑、催眠術或他法
    ，致使不能抗拒而取他人之物或使其交付者。
中華民國刑法第三百零四條第一項
 (強制罪)
以強暴、脅迫使人行無義務之事或妨害人行使權利者，處三年以下有期徒
刑、拘役或三百元以下罰金。


司法院資訊處製作；財團法人民間司法改革基金會備份。
